【裁判字號】    98,易,1482
【裁判日期】    990225
【裁判案由】    詐欺
【裁判全文】
臺灣高雄地方法院刑事判決              98年度易字第1482號
公  訴  人  臺灣高雄地方法院檢察署檢察官
被      告  乙○○
上列被告因詐欺案件，經檢察官提起公訴（98年度偵字第18559
號），本院判決如下：
    主  文
乙○○幫助犯詐欺取財罪，處有期徒刑陸月，如易科罰金，以新
臺幣壹仟元折算壹日。
    事  實
一、乙○○明知詐欺集團不法份子經常利用他人之金融帳戶獲取
    不法利益並逃避執法人員追查，且依其社會經驗，應有相當
    之智識程度可預見將其金融帳戶之存摺、提款卡及密碼等交
    予不相識之人使用，有被犯罪集團利用作為詐欺取財犯罪之
    工具，仍基於縱使犯罪集團持其金融帳戶存取犯罪所得財物
    ，亦不違其本意之不確定故意，於民國97年6 月間之某日，
    在高雄市○○區○○路與復興路口附近，將其於97年6 月24
    日至址設高雄縣鳳山市○○路264 號之彰化商業銀行鳳山分
    行申設之帳號00000000000000之帳戶（下稱彰化銀行帳戶）
    存摺、提款卡及密碼等資料，交予某姓名年籍不詳之成年男
    子使用。嗣該男子與其所屬詐欺集團之成員取得乙○○所有
    彰化銀行帳戶資料後，基於共同意圖為自己不法所有之犯意
    聯絡，於同年7 月1 日上午某時許，撥打電話向甲○○先後
    冒稱係郵局、金融犯罪調查科人員，並佯以其個人資料外洩
    而涉嫌洗錢案件，需將其金融帳戶內存款匯入指定帳戶監管
    云云，致甲○○陷於錯誤，而依指示於同日中午12時許，至
    址設雲林縣斗六市○○路70號彰化銀行斗六分行匯款新臺幣
    （下同）90萬元至乙○○之上開帳戶內，旋遭提領一空，嗣
    經甲○○發覺受騙報警處理，始悉上情。
二、案經甲○○訴由雲林縣警察局斗六分局轉由高雄縣政府警察
    局移送臺灣高雄地方法院檢察署檢察官偵查起訴。
    理  由
一、證據能力部分：
    按被告以外之人於審判外之陳述，雖不符刑事訴訟法第159
    條之1 至第159 條之4 之規定，而經當事人於審判程序同意
    作為證據，法院審酌該言詞陳述或書面陳述作成時之情況，
    認為適當者，亦得為證據，刑事訴訟法第159 條之5 第1 項
    定有明文。本件檢察官、被告於本院審判程序時，就本判決
    所引用審判外之言詞或書面陳述，均明示同意有證據能力，
    本院審酌該具有傳聞證據性質之證據，其取得過程並無瑕疵
    ，與待證事實具有關聯性，證明力非明顯過低，以之作為證
    據係屬適當，認俱得為證據。
二、實體部分：
  (一)訊據被告固坦承將其上開彰化銀行帳戶資料交予他人之事實
    ，惟否認有何幫助詐欺取財之犯行，辯稱：伊因積欠卡債而
    透過朋友介紹向他人辦理貸款，對方要求交付帳戶及辦理網
    路銀行功能，後來就無法聯絡了，伊亦為受害者，並無幫助
    他人遂行詐欺犯行之意思云云。經查：上揭犯罪事實，業據
    證人即被害人甲○○於警詢時指訴綦詳（見警卷第32頁），
    復有彰化銀行鳳山分行98年5 月25日彰鳳字第0981270 號函
    暨檢附被告之開戶基本資料及自97年6 月15日起迄同年7 月
    15 日 之存提款明細表各1 份、彰化銀行鳳山分行98年7 月
    1 日彰鳳字第0981674 號函暨檢附被告之相關帳戶資料、甲
    ○○匯款彰化銀行帳戶之存款憑條1 紙（見警卷第20-25 頁
    、第38頁、院(一)卷第17-24 頁）在卷可稽，堪認被告之彰化
    銀行帳戶確已遭詐騙集團作為詐騙匯款之帳戶使用，並向被
    害人甲○○詐取款項等情甚明。
  (二)被告雖以前詞置辯，惟按申辦貸款之目的在於一旦經核准貸
    款後，金融機構即將所核貸之金額撥入貸用人之帳戶內，貸
    用人再以該帳戶之存摺或提款卡提領以供使用，且辦理貸款
    時，僅需提供申貸所需個人證件、資力證明或帳戶號碼即可
    ，本毋須交付帳戶之存摺、提款、密碼或辦理網路銀行功能
    。本件被告悉數將其彰化銀行帳戶之存摺、提款卡及密碼等
    物交予無法確知姓名年籍、聯絡方式之人，倘辦理貸款乙節
    為真，經銀行核撥貸款，則被告將如何自帳戶內提領款項？
    又如何能避免該人利用取得其帳戶資料之機會，將貸款金額
    挪為己用之疑慮？況被告除提供帳戶存摺、提款卡及密碼等
    物外，而未提供任何足資擔保之擔保品或相關收入證明，則
    金融機構基於風險控管之考量下，將如何評估被告有無償還
    貸款之能力？甚者，借貸期間關於還款方式、利息計算等，
    此均為一般借貸關係上所應知悉及辦理貸款時所必須詢問之
    重點，而被告既因積欠卡債而尋求貸款，應有與銀行金錢往
    來之經驗，竟就前揭攸關己身之權益事項，均無所悉，亦顯
    與常情不合。是被告前揭所辯乃卸責之詞，委無足採。
  (三)按刑法上之故意，可分為直接故意與不確定故意（間接故意
    ），所謂「不確定故意」，係指行為人對於構成犯罪之事實
    ，預見其發生而其發生並不違背其本意者，刑法第13條第2
    項定有明文。又個人之金融帳戶資料，專有性甚高，並非一
    般自由流通使用之物，縱須交他人使用，亦必基於信賴關係
    或特殊事由，自不可能隨意交予不相識之人任意使用，且不
    肖之徒為掩飾不法行徑，避免執法人員之追究處罰，經常利
    用他人帳戶之存摺、提款卡及密碼轉帳或提領犯罪所得，藉
    以掩蓋犯罪行為之情形，業經新聞及電視等大眾傳播系統多
    所報導，政府亦宣導民眾注意防範。而本件案發時，被告業
    已年滿28歲，曾從事烤漆、擔任司機等業務，有數年社會歷
    練等情，業據被告自承在卷，足認已有相當之工作經驗及一
    般生活智識，而依其智識能力及社會生活經驗，對於將自己
    申設之帳戶存摺、提款卡及密碼交予不相識之人，該帳戶將
    有可能會被利用作為實行犯罪行為之工具一事自應有所預見
    ，其竟仍將所申辦之帳戶供人使用，對於他人持以犯罪之事
    實，自不違背其本意，已符合前開「不確定故意」之要件。
  (四)綜上所述，被告主觀上有幫助他人詐欺取財之不確定故意，
    且被害人甲○○亦因受詐騙而有匯款至被告申設彰化銀行帳
    戶內之客觀事實，本件事證明確，被告犯行洵堪認定，應依
    法論科。
三、按刑法上之幫助犯，係對於犯罪與正犯有共同之認識，而以
    幫助之意思，對於正犯資以助力，而未參與實施犯罪之行為
    者而言。如未參與實施犯罪構成要件之行為，且係出於幫助
    之意思提供助力，即屬幫助犯，而非共同正犯。本案被告基
    於幫助之不確定故意，提供其彰化銀行帳戶之存摺、提款卡
    及密碼予他人，雖使不法份子得基於詐欺取財之犯意，向被
    害人詐取財物，並以被告所提供之帳戶資料供作指定匯款之
    帳戶，規避檢警機關之追緝，以遂行詐欺取財之犯行，然被
    告提供帳戶資料供人使用之行為，並不等同於向被害人施以
    欺罔之詐術行為，且亦無證據證明被告有參與詐欺取財之構
    成要件行為，衡諸前揭說明，自應論以幫助犯。核被告所為
    ，係犯刑法第30條第1 項前段、第339 條第1 項之幫助詐欺
    取財罪。又被告並未實際參與詐欺犯行，僅係幫助犯，所犯
    情節較正犯輕微，酌依刑法第30條第2 項規定，減輕其刑。
    爰審酌被告任意將自己之金融機構帳戶提供他人使用，造成
    國家查緝犯罪之困難，破壞社會金融秩序，並使被害人受有
    90萬元之財產損失，所為並非可取，且犯後未能與被害人達
    成和解，難認有悔意，惟念其無犯罪前科紀錄，素行尚可，
    暨考量其犯罪動機、目的、手段、生活狀況等一切情狀，量
    處如主文所示之刑，並諭知易科罰金之折算標準，以資懲儆
    。
據上論斷，應依刑事訴訟法第299 條第1 項前段，刑法第30條第
1 項前段、第2 項、第339 條第1 項、第41條第1 項前段，刑法
施行法第1 條之1 ，判決如主文。
本案經檢察官黃子宜到庭執行職務。
中    華    民    國    99    年    2     月    25    日
                  刑事第十二庭    審判長法  官  黃建榮
                                        法  官  林勳煜
                                        法  官  王品惠
以上正本證明與原本無異。
如不服本判決應於收受送達後10日內向本院提出上訴書狀，並應
敘述具體理由；如未敘述上訴理由者，應於上訴期間屆滿後20日
內向本院補提理由書（均須按他造當事人之人數附繕本）「切勿
逕送上級法院」。
中    華    民    國    99    年    2     月    25    日
                                        書記官  李文廣
附錄本判決論罪之法條：
刑法第339 條第1 項
意圖為自己或他人不法之所有，以詐術使人將本人或第三人之物
交付者，處5 年以下有期徒刑、拘役或科或併科1000元以下罰金

司法院資訊處製作；財團法人民間司法改革基金會備份。
